臺灣雲林地方法院刑事判決　　　　　　　 93年度易字第456號
公　訴　人　臺灣雲林地方法院檢察署檢察官
被　　　告　乙○○　男　76歲.
被　　　告　己○○　男　37歲.
右　一　人
選任辯護人　吳炳輝律師
上列被告因傷害等案件，經檢察官聲請簡易判決處刑（93年度偵
字第1576號），本院簡易庭認不宜以簡易判決處刑，改依通常程
序審理，茲判決如下︰
    主  文
乙○○傷害人之身體，處有期徒刑柒月。
己○○以加害生命之事，恐嚇他人致生危害於安全，處罰金壹仟
伍佰元，如易服勞役，以佰元折算壹日。
    事  實
一、犯罪構成要件之事實：
    乙○○與戊○○○為鄰居，緣乙○○於民國93年1 月27日上
    午8 時許，見戊○○○在其家門前即雲林縣大埤鄉三結村埤
    頭25之1 號前打掃時，將垃圾掃至其同村21號之住家門前，
    乃心生不滿而基於傷害他人身體之犯意，持用鋤頭（鋤頭柄
    之鐵片已脫落，並未扣案）毆打戊○○○，致其受有頭部外
    傷併腦震盪及頭皮撕裂傷、臉部撕裂傷、左腿挫傷及撕裂傷
    、腹部挫傷等傷害；戊○○○之子己○○因聽聞其母呼救聲
    ，而發現戊○○○倒臥地上且血流滿面，乃一時激於義憤而
    基於恐嚇之犯意，返家取出菜刀衝入乙○○家中，並向乙○○恫嚇稱：「殺乎你死」云云，而以此加害他人生命之方法
    ，致乙○○心生畏懼而危害其安全。
二、案經戊○○○及乙○○訴由雲林縣警察局斗南分局報告臺灣
    雲林地方法院檢察署檢察官偵查起訴。
    理  由
壹、認定犯罪事實之證據及理由：
  (甲)被告乙○○部分：
    (一)被告乙○○承認有因垃圾問題與告訴人戊○○○吵架，否
      認有傷害告訴人之事實。
    (二)告訴人戊○○○於本院結證稱：「乙○○家的垃圾拿出屋
      外，被狗咬得到處都是，我拿了1 支掃帚將垃圾掃到一處
      ，回到我家門口掃地時，乙○○就拿了1 支鋤頭往我頭部
      一直打，後來我流得都是血；（妳在掃垃圾時，乙○○自
      背後打妳？）是的。（妳何以知道是乙○○打妳？）因為
      我有與他搶鋤頭，他打了我好幾下後，我才回頭搶他的鋤
      頭。（乙○○是否持警卷照片中之木棍打妳？）不是，他
      拿別支鋤頭打我，這支是被調換的。（乙○○持以打妳的
      鋤頭比照片中的長或短？）較長，上面還有殘餘的鋤頭鐵
      塊，鐵片已經脫落了」等語。
    (三)診斷證明書2 份，證明告訴人於93年1 月27日受有頭部外
      傷併腦震盪及頭皮撕裂傷、臉部撕裂傷、左腿挫傷及撕裂
      傷、腹部挫傷等傷害，並住院長達7天。
    (四)於93年1 月27日上午9 時21分所拍攝之照片2 幀，證明告
      訴人戊○○○住家門前遺留有一灘血跡、掃帚及1 雙拖鞋
      。
    (五)告訴人戊○○○指證遭被告毆打之事實，核與上開診斷證
      明書所記載之傷勢吻合。告訴人尚且一再指證持以毆打之
      工具是其上鐵片已經脫落之鋤頭，而非扣案之木棍。再者
      ，被告乙○○已於本院自承當天是告訴人戊○○○要拿畚
      箕打他，才順手拿棍子來阻擋，且於反詰問告訴人戊○○○時，尚提及：「妳有無拿鐵畚箕打我，所以我才拿鋤頭
      阻擋？」，顯見被告乙○○當時與告訴人發生口角時，確
      實手持鋤頭。再經本院詢問被告乙○○：「有無拿鋤頭打
      戊○○○？」時，被告又答稱：「那不是鋤頭，那是壞掉
      半截的」，亦徵告訴人黃藝燕所指訴被告乙○○所持鋤頭
      之鐵片已經脫落，上面還殘存有鐵塊乙節為真實，告訴人
      上開指證應屬可採。
  (乙)被告己○○部分：
    (一)被告乙○○立於證人之地位結證稱：「（你與戊○○○發
      生衝突當天，她兒子做了何事？）她兒子聽見我們在外面
      說話，即自屋內衝出來，並說要殺死我。（在何處開始追
      你？）從他家開始追我，我住在他家對面，他一直追我，
      我才自我家後門離開。（己○○說要殺死你，有無拿何物
      品？）拿了一支大支有柄的菜刀。（你當時被恐嚇被追時
      ，有無其他人看見？）我太太與我大嫂有聽見聲音走出來
      ，看見後就叫我趕快離開。她們當時在我家門口。她們聽
      到我和戊○○○吵架的聲音後，才走出來要看看是怎麼回
      事。（你自你家後門離開後，己○○是否有再追你？）沒
      有。後來警察就來了。（己○○如何持菜刀？）他將菜刀
      舉得高高的。」等語。
    (二)證人即被告乙○○之大嫂丙○○到庭結證稱：「我看見己○○拿刀追我小叔，並說要殺死你，我即開口叫我小叔趕
      快跑。己○○自他家雙手高舉菜刀追過來，追到雜貨店裡
      面，我小叔自屋後離開跑走。我是與我小嬸丁○○○一同
      走出來的。（丁○○○有無叫己○○不要傷人？）沒有，
      她只有叫乙○○趕快離開。乙○○自後門跑出去，我有看
      見他自後門的路跑掉。（乙○○何時再出現？）警察、救
      護車來了後，他才又回來。」等語。被告乙○○與證人丙○○就被告己○○自何時、何處持菜刀追被告乙○○、持
      菜刀之方式、被告乙○○自何處逃離現場、在出現之時間
      、證人丙○○及丁○○○見到被告己○○持刀之反應等，
      均為一致之陳述，並無矛盾之處。至證人丙○○雖否認有
      見到戊○○○流血，然僅係為維護被告乙○○之詞，此部
      分雖不足採信，然就其指證被告己○○恐嚇部分，其與被
      告己○○並無任何恩怨，尚難以此即認其上開證言均不足
      採。
    (三)證人丁○○○即被告乙○○之妻於偵查中證稱：「（妳於
      警訊筆錄所述是否實在？）實在，我不敢說謊。」，於警
      訊時係證稱：「己○○拿菜刀要追殺我先生，由其母住家
      拿刀追殺至我家住宅內我見狀即叫我先生趕快跑，他高舉
      菜刀並口出要殺死你」等語，其所證述內容與證人丙○○
      及乙○○所述亦相符。
    (四)被告己○○於警訊時供稱：因見我媽遭乙○○毆傷倒地，
      且滿臉、滿身、滿地均是血，我才在我媽住宅前向乙○○
      稱：你該死等語，於本院審理中並自承見到其母戊○○○
      倒在地上身上流血時，情緒激動，有罵了幾句話，本來要
      找乙○○理論，後來看到對面乙○○拿了好像斧頭的東西
      等語。參以證人戊○○○當時遭被告乙○○毆傷倒地、血
      流滿面，業如上述，則衡諸常情，一般人身為人子者見到
      其母被人毆傷，又發覺行兇者正站在對面手持兇器，於盛
      怒之下，取出菜刀追逐行兇之人，甚至口出「殺死你」等
      語，並無任何不符常情之處。
    (五)證人丙○○及丁○○○雖分別為被告乙○○之大嫂及妻子
      ，然業經具結擔保其證言之真實，且與被告己○○既無任
      何恩怨，而本院就該二人及被告乙○○之證詞互核均相符
      ，且依三位證人所為之證詞與常情均能符合，業如上述，
      是尚難以證人丙○○及丁○○○均為乙○○之親戚，即認
      其上開證言均不足採。
貳、對於被告辯解本院之判斷：
  (甲)被告乙○○部分：
    (一)被告乙○○辯稱：當天是告訴人戊○○○拿畚箕要打我，
      我順手拿棍子來擋，她可能是被她的畚箕刮傷的，我不知
      道她是如何受傷。
    (二)告訴人受有上述傷勢並住院長達7 天，案發現場並留有一
      灘血跡等事實，業如上述，顯見告訴人當時所受傷勢有多
      處且傷勢不輕，如告訴人果係遭畚箕刮傷，當不致於受有
      多處嚴重之傷害，而被告當時就在一旁，亦不可能不知告
      訴人如何受傷，並且應可以完全描述告訴人受傷之情節，
      斷不至於僅能推論告訴人係因被告以棍子阻擋其手上之畚
      箕不慎遭畚箕刮傷，而無法完整陳述其經過。是其上開所
      辯，顯不足採。
  (乙)被告己○○部分：
    (一)被告己○○辯稱：乙○○當時有拿鋤頭，我若有拿任何刀
      器，對他來說根本產生不了任何作用；當時我母親也要我
      替她止血，我那時非常衝動，很快跑回家裡要拿毛巾，因
      緊張而在家裡跌倒，我還叫救護車，並舉證人戊○○○為
      證。
    (二)證人戊○○○雖到庭證稱：己○○不知道何人打我，他一
      出來我就叫他去拿毛巾替我止血，他都沒有去拿菜刀，只
      有說了一句「你該死」，沒有說要殺死你，他是事後才聽
      說乙○○打我云云，試圖附和被告己○○之辯解，證明己○○並無持刀恐嚇乙○○之犯行。然證人戊○○○稱被告
      己○○不知其遭何人毆打一節，已與被告己○○於警訊所
      供稱：我見我媽遭乙○○毆傷倒地，且滿臉、滿身、滿地
      均是血，我才在我媽住宅前向乙○○稱：你該死等語，有
      所不符，且證人戊○○○亦證稱：「（當時乙○○有無在
      該處？）當時我頭暈了，我也不知道。（救護車幾分鐘到
      達現場？）我昏過去了，所以我也不知道。我遭人毆打後
      ，我半蹲半倒，頭暈暈的；（是否發生何事，妳也不是很
      清楚？）是的」等語，而證人於案發時已年近72歲（戊○○○於21年4 月9 日生，有其年籍資料附卷可佐），於遭
      受被告乙○○以鋤頭嚴重毆傷後，應已近昏迷，對於周遭
      之事物已無法認知，而其證稱僅記得己○○沒有拿菜刀追
      殺乙○○，卻對於乙○○是否還留在現場，救護車何時到
      達等情節，均證述不知情，是依證人戊○○○如此選擇性
      記憶，當係為事後維護己○○所為之證述，不足採信。
    (三)辯護意旨略以：被告己○○正值壯年，如要追趕年已70歲
      之被告乙○○，應屬輕而易舉之事云云。然被告己○○亦
      自承戊○○○當時曾要伊替她止血，是被告己○○應係追
      趕被告乙○○至其屋內，並見到乙○○自後門離開後，因
      擔心其母之安危遂返家照顧其母，是尚難以被告己○○未
      繼續追逐乙○○，即為有利於被告己○○之認定。
    (四)辯護意旨又以：證人丙○○年老視力不佳又重聽，顯難以
      其證詞即認被告己○○有恐嚇之犯行云云。然查：本院及
      檢察官曾對證人丙○○測試其視力，而證人丙○○多半能
      夠作答，且於接受詰問時亦無答非所問之情形，顯見其視
      力及聽力均尚可。再者證人丙○○於偵查中證稱：「己○○持刀進入乙○○家時我有看到，因當時己○○有從我身
      邊經過」等語（見偵卷第13頁），是證人丙○○即使視力
      不佳，對於持刀經過其身旁之被告己○○亦應能發覺，是
      上開辯護意旨，應不足採。
、論罪科刑之理由：
  (甲)被告乙○○部分：
    (一)核被告乙○○所為，係犯刑法第277條第1項之傷害罪。
    (二)本院審酌被告乙○○僅因垃圾問題即持鋤頭毆傷年近72歲
      之告訴人，致告訴人受有頭部外傷併腦震盪及頭皮撕裂傷
      、臉部撕裂傷、左腿挫傷及撕裂傷、腹部挫傷等嚴重之傷
      害，犯後迄今已逾1 年非但未與告訴人達成和解，亦未曾
      向告訴人表示歉意，且矢口否認犯行，態度不佳等一切情
      狀，量處如主文所示之刑。
  (乙)被告己○○部分：
    (一)核被告己○○所為，係犯刑法第305條之恐嚇罪。
    (二)本院審酌被告己○○因見其年邁母親遭乙○○持鋤頭毆傷
      倒地血流如注，受到刺激一時氣憤而持菜刀出言恐嚇乙○○，其處境雖令人同情，然其犯後否認犯行，態度不佳等
      一切情狀，量處如主文所示之刑，並諭知易服勞役之折算
      標準。
肆、沒收部分：
    被告乙○○持以毆傷戊○○○之鋤頭及被告己○○持以恐嚇
    乙○○之菜刀，均未扣案，顯已滅失，且被告二人均否認以
    上開工具為本案犯行，為免日後執行之困難，爰不宣告沒收
    ，附此敘明。
伍、應適用之法律：
  (一)刑事訴訟法第452條、第299條第1項前段。
  (二)刑法第277條第1項、第305條、第42條第2項。
  (三)罰金罰鍰提高標準條例第1條前段、第2條。
本案經檢察官甲○○到庭執行職務。
中　　華　　民　　國　　94　　年　　6 　　月　　7 　　日
                  刑事第四庭    審判長法  官 吳福森
                                      法  官 李淑惠
                                      法  官 吳錦佳
以上正本證明與原本無異
如不服本判決，應於判決送達後10日內，向本院提出上訴狀。（
須附繕本）
                                      書記官 顏錦清
中　　華　　民　　國　　94　　年　　6 　　月　　7 　　日
附錄法條：
刑法第277條
傷害人之身體或健康者，處3 年以下有期徒刑、拘役或1 千元以
下罰金。
犯前項之罪因而致人於死者，處無期徒刑或7 年以上有期徒刑；
致重傷者，處3年以上10年以下有期徒刑。
刑法第305條
以加害生命、身體、自由、名譽、財產之事，恐嚇他人致生危害
於安全者，處2年以下有期徒刑、拘役或3百元以下罰金。
